臺灣臺東地方法院民事簡易判決
110年度東簡字第217號
原      告  董小羚
訴訟代理人  范銘浚
被      告  潘亞雲

訴訟代理人  陳慧玲律師（法扶律師）
被      告  潘博榮
上列當事人間請求損害賠償事件，本院於民國111年1月17日言詞
辯論終結，判決如下：
    主      文
原告之訴駁回。
訴訟費用由原告負擔。
    事實及理由
一、按訴狀送達後，原告不得將原訴變更或追加他訴。但擴張或
    減縮應受判決事項之聲明者，不在此限，民事訴訟法第255
    條第1項但書第3款定有明文。又依同法第436條第2項規定，
    上揭規定於簡易訴訟程序亦適用之。本件原告起訴原聲明：
    被告應連帶給付原告新臺幣（下同）12,000元，及自民國11
    0年5月1日起至清償日止，按週年利率5%計算之利息，嗣於1
    10年11月23日言詞辯論期日當庭變更上開利息起算日為起訴
    狀繕本送達翌日即110年9月1日（見本院卷25-27頁、第69頁
    、第115-116頁），核屬減縮應受判決事項之聲明，尚無不
    合，應予准許。
二、原告主張：臺東縣○○鎮○○段00地號土地（下稱系爭土地），
    始終由原告祖先種植農作物，原告並在其父於107年過世後
    接手持續耕作，被告則為母子關係。兩造曾因系爭土地上原
    告所種植農作物遭被告毀損而發生糾紛，被告明知原告在系
    爭土地上種植農作物，竟為申請變更系爭土地為原住民保留
    地，於110年5月9日擅自剷除原告在系爭土地上種植之地瓜
    。原告駕車至彰化溪湖採購地瓜後整地加以種植，支出油資
    1,600元、購買地瓜費用500元及肥料費用350元，並為種植
    地瓜花費前置作業30小時、整地8小時、種植7小時、後續照
    護240小時，以110年1月1日起最低時薪每小時160元計算，
    共耗費工資成本45,600元，總計受有財產上損害48,050元，
    但僅求償財產上損害20,000元，及因被告毀損行為奔波而身
    心俱疲，心力交瘁，精神一再受壓迫達難以忍受程度，求償
    精神慰撫金100,000元，依侵權行為之法律關係，提起本件
    訴訟等語，並聲明：被告應連帶給付原告120,000元，及自1
    10年9月1日起至清償日止，按週年利率5%計算之利息。
三、被告則以：被告潘亞雲為系爭土地鄰地即臺東縣○○鎮○○段00
    地號土地所有人，系爭土地乃被告家族作為菜園及雞舍所使
    用，本件紛爭源於被告潘亞雲申請增劃編系爭土地為原住民
    保留地，為利於臺東縣成功鎮公所於110年5月11日到場會勘
    ，被告於110年5月9日整地，砍除系爭土地上雜草樹木，被
    告整地前系爭土地上荒煙漫草，未見經耕作後應有之地形地
    貌，系爭土地上應無原告種植之地瓜，被告並未毀損原告所
    種植農作物；又系爭土地為國有地，原告並未與系爭土地管
    理機關即行政院農業委員會林務局，就系爭土地簽訂租賃契
    約，原告縱有在系爭土地上種植地瓜，仍屬無權占用系爭土
    地，所種植地瓜為土地之構成部分，既非原告所有，原告亦
    無收取權，原告自無任何個人權利受被告侵害，況原告始終
    未能提出購買地瓜單據，對於所受財產上損害及與被告行為
    有相當因果關係均未舉證證明，且未舉證證明原告身體、健
    康權或其他人格法益受被告不法侵害，應不得請求精神慰撫
    金等語，資為抗辯，並聲明：（一）如主文第1項所示；（
    二）如受不利判決，願供擔保請准宣告免為假執行。
四、兩造不爭執事項（見本院卷第150-151頁）：
(一)系爭土地為國有地，原告迄今尚未與管理機關就系爭土地簽
    訂租賃契約，並未取得系爭土地耕作權。
(二)被告於110年5月9日整地，砍除系爭土地上雜草樹木。
五、本院之判斷
(一)按不動產之出產物尚未分離者，為該不動產之部分，民法第
    66條第2項有明文規定，無權占有他人土地侵權種植，其出
    產物當然屬於土地所有人所有，如果該項出產物經無權占有
    人割取，即不能謂土地所有人未因其侵權行為而受損害（最
    高法院31年上字第952號判例意旨參照）。又系爭蘆竹均係
    上訴人無權占有他人之土地而種植，既為上訴人所不爭執，
    則系爭蘆竹無論種植於被上訴人所有或河川公地上，依民法
    第66條第2項規定，非屬上訴人所有，上訴人自不得本於侵
    權行為請求被上訴人賠償損害（最高法院69年度台上字第31
    14號判決意旨參照）。準此，未與土地分離之農作物，依民
    法第66條第2項規定，為土地之構成部分，占有他人土地種
    植農作物，該農作物當然屬於土地所有人所有。若種植人對
    土地所有人有收取權（例如，承租他人土地種植農作物），
    在未與土地分離以前，仍未取得該農作物所有權，尚待與土
    地分離後，種植人始有獨立之農作物所有權。第三人毀損種
    植人所種植且仍附著於土地上之農作物，是否侵害種植人之
    權利或利益，應以種植人對於土地有無所有權、對於土地上
    農作物有無收取權為判斷標準。倘種植人即土地所有權人，
    第三人毀損仍附著於土地上之農作物，自屬侵害土地所有權
    之一部分；倘種植人係種植農作物於他人土地上，且種植人
    對於土地所有人有其所種植農作物之收取權，則第三人毀損
    農作物，乃侵害種植人之收取權；倘種植人既非土地所有人
    ，亦非有收取權人，則第三人縱毀損農作物，亦無侵害種植
    人之任何權利或利益可言。
(二)如兩造不爭執事項（一）所示，系爭土地為國有地，原告迄
    今尚未與管理機關就系爭土地簽訂租賃契約，並未取得系爭
    土地耕作權，足見原告並非系爭土地所有人，亦未對系爭土
    地有何使用、收益權能存在，至於原告主張已取得系爭土地
    租賃資格等語，縱或屬實，在未簽訂租賃契約前，仍無改於
    原告無權占用系爭土地之認定，自無從憑為原告有利判斷。
    原告雖謂無權占用其他國有地所種植農作物，於管理機關收
    回土地時經照價賠償，並允許採收出賣，然此僅屬國家機關
    於行政權限內所為個案裁量，尚不足以認定原告對無權占用
    國有地所種植農作物均有收取權。揆諸前開說明，縱不論被
    告仍有爭執，得認定原告確有在系爭土地上種植地瓜並經被
    告毀損，惟在未與系爭土地分離前，原告所種植地瓜仍屬系
    爭土地所有人即國家所有，且原告既屬無權占用系爭土地，
    尚未對所有人取得系爭土地上所種植地瓜之收取權，自無從
    認定原告有何權利或利益受被告侵害，原告向被告請求損害
    賠償，於法無據。又原告主張所種植地瓜受被告毀損，縱得
    認定屬實，既僅涉及財產權受侵害，如因此受有精神上痛苦
    ，仍非侵害原告身體、健康等人格權或其他人格法益而情節
    重大，尚與民法第195條第1項規定之慰撫金求償要件有間，
    併予指明。
六、綜上所述，原告既非系爭土地所有人或系爭土地上農作物收
    取權人，不生權利或利益受被告侵害問題，自不得向被告請
    求損害賠償。原告依侵權行為之法律關係，請求被告連帶給
    付120,000元，及自110年9月1日起至清償日止，按週年利率
    5%計算之利息，為無理由，應予駁回。
七、本件事證已臻明確，兩造其餘攻擊或防禦方法及所提證據，
    經審酌後認均不足以影響判決結果，不再逐一論述，附此敘
    明。
八、訴訟費用負擔之依據：民事訴訟法第78條。
中　　華　　民　　國　　111 　年　　2 　　月　　9 　　日
                  臺東簡易庭　法  官　黃柏仁
以上正本證明與原本無異。
如對本判決不服，須於判決送達後20日之不變期間內，向本庭提
出上訴狀。（須按對造當事人之人數附繕本）
如委任律師提起上訴者，應一併繳納上訴審裁判費。
中　　華　　民　　國　　111 　年　　2 　　月　　11　　日
                              書記官  張坤校